ACORDAO-COMPLETO-2415954

ACÓRDÃO DE RELAÇÃO

ACÓRDÃO DE RELAÇÃO 6846/2020 ATA 21/2020 - SEGUNDA CÂMARA

Acórdão 6846/2020-TCU-Segunda Câmara
Trata-se de embargos de declaração opostos por Celso Antônio da Silva ao Acórdão 5640/2020-TCU-Segunda Câmara (peças 168-170) , que apreciou embargos de declaração opostos pelo mesmo responsável ao Acórdão 642/2020-TCU-Segunda Câmara (peças 127-129) , o qual, por sua vez, julgou a tomada de contas especial instaurada pela Fundação Nacional de Saúde (Funasa) em razão da inexecução do objeto do Convênio 2.387/2005 (Siafi 556.989) , que consistiu na construção de sistema de esgotamento sanitário naquela localidade.
Considerando que o responsável opõe novos embargos declaratórios em que aponta omissões, de forma genérica, com nítida intenção de rediscutir o mérito da matéria ante o seu inconformismo com o julgamento, o que não se conforma com a finalidade dessa espécie recursal;
considerando que o Regimento Interno do TCU prevê o recurso de reconsideração como meio apto à reforma de decisões por eventuais erros de julgamento;
considerando que a oposição reiterada de embargos de declaração não suspende a consumação do trânsito em julgado da decisão condenatória e pode configurar finalidade protelatória, a ensejar a apenação da parte, conforme tem entendido este Tribunal (v.g. Acórdão 565/2007-TCU-Plenário, rel. min. Ubiratan Aguiar; Acórdão 593/2017-TCU-Plenário, rel. min. Bruno Dantas; e Acórdão 6103/2017-TCU-Segunda Câmara, rel. min. Aroldo Cedraz) ;
considerando que decisões isoladas em mandados de segurança impetrados contra decisões do TCU, no âmbito do Supremo Tribunal Federal (STF) , possuem efeitos inter partes e não obrigam mudanças internas de entendimento, ante o princípio da independência das instâncias;
considerando que a apreciação pelo Supremo Tribunal Federal do Tema 899 da repercussão geral - "É prescritível a pretensão de ressarcimento ao erário fundada em decisão de Tribunal de Contas" - teve como suporte fático a prescrição da pretensão executiva do título extrajudicial decorrente de decisões condenatórias do TCU, no âmbito do Poder Judiciário (Acórdão 1482/2020-TCU-Plenário, rel. min. Walton Alencar Rodrigues) , não alcançando, aparentemente, a tramitação dos processos de controle externo;
considerando, em todo caso, que, conquanto a Suprema Corte não venha a se alinhar ao posicionamento externado no parágrafo anterior, prevalece ainda neste Tribunal o entendimento no sentido da imprescritibilidade das ações de ressarcimento ao erário (Súmula TCU 282) , de modo que a concessão de efeitos prospectivos ao RE 636.886 é matéria ainda não pacificada, a depender de novo posicionamento do STF, provavelmente em sede de embargos de declaração opostos pela União, com o auxílio desta Casa (Acórdãos 6.473/2020 e 6.652/2020 da 1ª Câmara, rel. min. Benjamin Zymler) ;
considerando, finalmente, o disposto na alínea "f" do inciso V do art. 143 do Regimento Interno do TCU;
os ministros do Tribunal de Contas da União, reunidos em sessão de 2ª Câmara, ACORDAM, por unanimidade, com fundamento no inciso II do art. 32 e no art. 34 da Lei 8.443/1992, c/c o §2º do art. 278 do Regimento Interno deste Tribunal, em não conhecer dos embargos de declaração e dar ciência desta deliberação ao recorrente.
1. Processo TC-Processo 012.773/2014-0 (EMBARGOS DE DECLARAÇÃO - TOMADA DE CONTAS ESPECIAL) 
1.1. Classe de Assunto: I.
1.2. Embargante: Celso Antonio da Silva (CPF XXX.182.686-XX) .
1.3. Unidade: Município de Confins/MG.
1.4. Relatora: ministra Ana Arraes.
1.5. Representante do Ministério Público: não atuou.
1.6. Relatora da deliberação recorrida: ministra Ana Arraes.
1.7. Unidade Técnica: Secretaria de Controle Externo de Tomada de Contas Especial (SecexTCE) .
1.8. Representação legal: Flávio de Mendonça Campos (OAB/MG 63.728) , Tathiane Vieira Viggiano Fernandes (OAB/DF 27.154) e outros representando a HAP Engenharia Ltda.; Fernando Elias dos Reis Costa (OAB/MG 71.113) , representando Celso Antônio da Silva; Flávio Toledo Pereira (OAB/MG 79.952) e outros, representando Geraldo Gonçalves dos Santos.
1.9. Determinações/Recomendações/Orientações: não há.

Segunda Câmara

Município de Confins/MG.

Celso Antonio da Silva (CPF XXX.182.686-XX).

Município de Confins

ANA ARRAES

ministra Ana Arraes.

Flávio de Mendonça Campos (OAB/MG 63.728), Tathiane Vieira Viggiano Fernandes (OAB/DF 27.154) e outros representando a HAP Engenharia Ltda.; Fernando Elias dos Reis Costa (OAB/MG 71.113), representando Celso Antônio da Silva; Flávio Toledo Pereira (OAB/MG 79.952) e outros, representando Geraldo Gonçalves dos Santos.

Não atuou.

TOMADA DE CONTAS ESPECIAL (TCE)

Secretaria de Controle Externo de Tomada de Contas Especial (SecexTCE).